臺灣高等法院民事判決　　　　　　　　　 95年度上字第791號
上　訴　人　己○○
訴訟代理人　蕭萬龍律師
　　　　　　張百欣律師
被　上訴人　戊○○
訴訟代理人　丁○○
上列當事人間損害賠償等事件，上訴人對於中華民國95年8月9日
臺灣桃園地方法院95年度訴字第830號第一審判決提起上訴，本
院於96年2月6日言詞辯論終結，判決如下：
    主  文
原判決關於駁回上訴人後開第二項之訴部分，及訴訟費用之裁判
廢棄。
被上訴人應給付上訴人新台幣伍萬元，及自民國95年6月21日起
，至清償日止，按週年利率5%計算之利息。
其餘上訴駁回。
第一、二審訴訟費用，由上訴人負擔一百分之三，餘由被上訴人
負擔。
    事  實
甲、上訴人方面：
壹、聲明：
一、原判決廢棄。
二、被上訴人應給付上訴人新台幣（下同）151萬5834元，及自
    民國95年6月21日起至清償日止，按週年利率百分之5計算之
    利息。
三、上訴人願供擔保請准宣告假執行。
貳、陳述：除與原判決記載相同者外，補稱略以：
一、上訴人之生產設備損害為裝設系爭房屋設備損害55萬1000元
    ，搬遷他處新裝設備損害110萬2000元，合計165萬3000元，
    僅請求140萬元。
乙、被上訴人方面：
壹、聲明：
一、上訴駁回。
二、如受不利判決願供擔保免為假執行。
貳、陳述：除與原判決記載相同者外，補稱略以：
一、被上訴人依據租賃契約，僅需提供該租賃之房屋予上訴人使
    用，被上訴人之給付即符合債之本旨。
二、退萬萬步言之，縱使上訴人提出之損害賠償金額有理由，然
    上訴人於搬遷他處時，不僅未給付95年1月份租金4萬2000
    元，以及電費1萬9506元，甚且房屋所造成之嚴重毀損部分
    也未回復原狀，合計房屋毀損應回復原狀之部分，金額為新
    台幣79萬4603元，上開金額合計為85萬6109元；被上訴人就
    此部份主張予以抵銷。
    理  由
一、上訴人於原審請求被上訴人給付新台幣（以下同）151萬583
    4元及自起訴狀繕本送達翌日（即95年6月7日）起之法定遲
    延利息；於本院請求被上訴人給付151萬5834元及自95.6.21
    起之遲延利息，核係減縮應受判決事項之聲明，先予敘明。
二、上訴人主張：上訴人係經營團膳業務，於民國93年7月間與
    被上訴人簽訂房屋租賃契約書，約定上訴人向被上訴人承租
    桃園縣中壢市○○里○○路299號鐵皮屋（下稱系爭房屋）
    ，租期自93年8月1日起至96年7月31日止，租金每月新台幣
    （下同）4萬2000元，被上訴人言明上訴人可免費使用井水
    ，且表示若井水不敷使用時，日後可安裝自來水設備，上訴
    人並依約交付10萬元為押租保證金。詎被上訴人於94年初屢
    次要求上訴人補貼二個月井水水費計5萬5000元，上訴人不
    允，被上訴人竟於94年4月6日搗毀上訴人使用井水之設備及
    接水管線，導致上訴人無法繼續使用井水，系爭房屋亦因屬
    違建而無法裝設自來水，致上訴人無水可用，被上訴人未保
    持系爭房屋合於所約定使用之狀況。上訴人雖曾向隔壁之修
    車廠借水使用，並自94年4月份起分擔該修車廠之水費及清
    潔費，惟長期下來，上訴人之水電費負擔日深，上訴人迫於
    無奈僅得請求提前終止租約，於徵得被上訴人同意後，於
    95年1月22日終止租約，並將上開鐵皮屋回復原狀，當日點
    交予被上訴人。被上訴人未保持系爭房屋合於所約定使用之
    狀況，已構成債務不履行而應負損害賠償之責。上訴人受有
    下述損害：、被上訴人於94年4月6日破壞上訴人使用井水
    設備及接水管線致上訴人當天無法營業供應團膳，遭訴外人
    國瑞汽車股份有限公司（下稱國瑞公司）罰款5萬元，上訴
    人亦得主張侵權行為損害賠償。、被上訴人不准上訴人使
    用井水，又無法申請自來水，致上訴人額外支出水費共計6
    萬5834元。、上訴人於終止系爭租約後，他遷經營團膳業
    務，致先前裝設於系爭房屋之團膳設備等無法繼續使用，受
    有損害55萬1000元；遷移他址另行裝設生產設備等支出110
    萬2000元，生產設備損失合計逾165萬3000元，上訴人僅請
    求140萬元。以上合計151萬5834元。爰請求被上訴人給付
    151萬5834元及自95年6月21日起至清償日止按年息百分之5
    計算之利息。
    被上訴人對兩造訂立系爭租約，上訴人向被上訴人租賃系爭
    房屋，及其於94年4月6日將上訴人使用井水之水管毀損之情
    不爭執，惟否認其應允上訴人可免費使用井水，及表示若井
    水不敷使用時，系爭房屋可安裝自來水設備，辯以：依系爭
    租約被上訴人僅需提供系爭房屋予上訴人使用，被上訴人之
    給付即符合債之本旨。上訴人承租系爭房屋後始告知其經營
    團膳，需要大量用水，被上訴人仍盡力協調上訴人使用地下
    水，惟因上訴人不願給付抽取地下水之深水馬達電費及其他
    必要費用，其他附近住戶不同意上訴人繼續使用井水，上訴
    人偷接用水，所以將其水管拿掉，被上訴人從未向上訴人要
    求收取二個月之水費5萬5000元。本件係上訴人自行違約，
    於租賃期間，自行搬遷他處，上訴人自不得向被上訴人請求
    任何賠償；況上訴人所提單據，被上訴人均否認其真正；縱
    被上訴人應負損害賠償之責，然上訴人於他遷時，未給付95
    年1月租金42000元及電費19506元，且未將房屋回復原狀，
    應賠償回復原狀費用79萬4603元，合計85萬6100元，被上訴
    人主張予以抵銷等語。
    （原審為上訴人敗訴之判決，上訴人提起上訴。）
三、查兩造於93.7.13訂立房屋租賃契約，約定上訴人向被上訴
    人承租系爭房屋，租期自93年8月1日起至96年7月31日止，
    租金每月4萬2000元，上訴人並於同日交付押租金10萬元，
    系爭房屋無自來水之裝置，上訴人遷入系爭房屋時使用井水
    。被上訴人提供相關系爭房屋房屋稅繳款書、土地登記簿謄
    本、戶籍謄本等文件，由上訴人以被上訴人名義於94.3.17
    向桃園縣中壢市公所申請核發系爭房屋接水證明，經中壢市
    公所以94.4.7中市都字第0940013006號函復應依「桃園縣未
    領得使用執照之既有建築物申請接水接電申請書」之規定申
    辦。被上訴人於94.4.6毀損上訴人自行裝置之使用井水管線
    ，上訴人於95年1月22日遷離系爭房屋，等情，有兩造提出
    之租賃契約、上訴人提出之中壢市公所函及附件、被上訴人
    提出之系爭水管照片等可稽，並經證人丙○○、甲○○（均
    為上訴人經營團膳之受僱人）證述屬實（見原審卷第11-15
    、44-48頁、本院卷第26、38、51-58、109頁背面、110頁背
    面），且為兩造所不爭執，堪認為真正。
四、上訴人主張其承租系爭房屋時，被上訴人言明上訴人可免費
    使用井水，且表示若井水不敷使用時，日後可安裝自來水設
    備，然被上訴人於94年4月6日搗毀上訴人使用井水設備及管
    線，致上訴人無法繼續使用井水，系爭房屋亦因屬違建而無
    法裝設自來水，致上訴人無水可用，被上訴人未保持系爭房
    屋合於所約定使用之狀況，被上訴人應負債務不履行損害賠
    償之責，賠償上訴人因無井水可用而支出之水費共計6萬58
    34元及因而提前終止租約所受設備損失費140萬元云云。
    被上訴人則以上開情詞置辯。茲審酌如下：
(一)、查系爭租約第15條規定「乙方（即承租人）水電費自行負擔
    」（見原審卷第13頁），又系爭租約並未約定被上訴人應免
    費提供井水使用，亦無井水不敷使用時，被上訴人有使系爭
    房屋可安裝自來水設備之義務。雖上訴人謂係依雙方口頭約
    定，並舉證人乙○○為證（參見本院卷第15頁、82頁），惟
    查證人乙○○於本院結證其前曾向被上訴人租地自蓋系爭鐵
    皮屋，系爭鐵皮屋只有井水無自來水，被上訴人要其自行接
    井水使用，被上訴人從井裡抽水至加油站共用水塔，其自加
    油站之共用水塔接管線至鐵皮屋，被上訴人稱如果（抽井水
    之）抽水馬達有問題要使用者分攤維修費用，平常未分攤費
    用，後來其他遷，擬拆掉系爭鐵皮屋，被上訴人以60萬元向
    其購買該鐵皮屋，其搬走後介紹上訴人向被上訴人承租系爭
    鐵皮屋，其對上訴人說有井水可以使用，將其以前使用情形
    告訴上訴人，其告訴上訴人以前使用井水不用錢，但維修馬
    達要錢，其不清楚兩造間租約內容等情（見本院卷第95頁背
    面），是依證人乙○○證言亦無從證明被上訴人應允上訴人
    免費提供井水使用及系爭鐵皮屋可裝設自來水設備。
(二)、從而，上訴人主張被上訴人有債務不履行情事，應負損害賠
    償之責，即難認有理由，其請求上訴人賠償水費6萬5834元
    及所謂之設備損失費140萬元部分，均無理由，不應准許。
五、上訴人另主張被上訴人於94.4.6破壞其使用井水之水管，致
    其當天無法供應團膳，遭訴外人國瑞公司罰款5萬元，其亦
    得主張侵權行為損害賠償云云（見原審卷9頁）。被上訴人
    對其於94.4.6毀損上訴人井水水管乙節不爭執，但辯以因上
    訴人不分擔井水維修費用，其乃毀損上訴人自行接用井水之
    水管，且毀損水管當天即給上訴人自來水用云云。
(一)、經查縱被上訴人所辯上訴人不分擔井水維修費用，共用井水
    之人不同意上訴人使用井水乙節屬實，被上訴人對上訴人自
    行裝設之使用井水設施亦不得以私力自行破壞，被上訴人以
    私力逕行毀損即屬民事侵權行為，對上訴人因而所受損害應
    負賠償之責。又證人甲○○證述被上訴人毀損水管當時正是
    上訴人經營之團膳要用水的時候，團膳需於10時30分前出餐
    ，被上訴人敲水管未預警，敲完水管雖有從加油站接水給上
    訴人使用，但當天已來不及出團膳，遭國瑞汽車罰款5萬餘
    元等情（見本院卷第110頁背面、111頁），則上訴人此部分
    主張應堪認為真正，從而上訴人依侵權行為法則請求被上訴
    人賠償5萬元，為有理由，應予准許。
(二)、被上訴人另以上訴人於他遷時，未給付95年1月租金42000元
    及電費19506元，且未將房屋回復原狀，應賠償回復原狀費
    用79萬4603元，合計85萬6100元，被上訴人主張予以抵銷等
    語（見本院卷第90頁）。上訴人則否認積欠被上訴人一個月
    租金，並謂不知被上訴人主張之電費如何計，且押金10萬元
    並未退還云云（見本院卷第81頁）。
    經查系爭租約第5條約定「乙方（承租人）應於訂約時，交
    甲方（出租人）10萬元作為押租保證金，乙方如不繼續承租
    ，甲方應於乙方遷空、交還房屋後無息退還押租保證金。」
    第17條約定「租賃期滿遷出時，乙方所有任何傢俬雜物等，
    若有留置不搬者，應視作廢物論，任憑甲方處理，乙方決不
    異議。」第18條約定「租賃期間內乙方若擬提前遷離他處時
    ，乙方應賠償甲方一個月租金，乙方決無異議。」（見原審
    卷第11-14頁），是依上述約定，上訴人於租期未屆滿前提
    前遷離應賠償被上訴人一個月租金4萬2000元，則被上訴人
    主張上訴人尚欠一月租金4萬2000元乙節尚屬可採，惟被上
    訴人另主張上訴人積欠電費19506元，且未將房屋回復原狀
    ，應賠償回復原狀費用79萬4603元部分，則為上訴人所否認
    ，被上訴人亦未舉證證明，其此部分主張即難認為真正。依
    前所述，上訴人對被上訴人僅有賠償相當一月租金4萬2000
    元之債務，惟上訴人於訂約時已交付押租金10萬元，上訴人
    稱被上訴人並未返還，被上訴人亦未舉證證明其已返還該押
    租金10萬元，或上訴人該押租金10萬元債權業經其主張抵銷
    而消滅，則就上訴人尚欠之4萬2000元，被上訴人即得於押
    租金中扣抵，經扣抵後，上訴人對被上訴人即無該4萬2000
    元債務。從而，被上訴人主張上訴人對其負有債務，其可主
    張與本件應負之5萬元損害賠償債務抵銷乙節，即無理由。
六、綜上所述，上訴人依債務不履行、侵權行為損害賠償法律關
    係，請求上訴人給付151萬5834元及自95.6.21起，至清償日
    止按週年利率5%計算之利息，於5萬元及自95年6月21日起算
    之法定遲延利息部分，為有理由，應予准許；逾此所為請求
    ，為無理由，應予駁回。又上訴人勝訴部分，未逾150萬元
    ，於本院判決後即告確定而有執行力，上訴人就此部分陳明
    願供擔保為假執行之宣告，經核並無必要，應予駁回。原審
    就上開應准許部分，為上訴敗訴之判決，尚有未洽，上訴意
    旨求予廢棄改判，為有理由，爰由本院予以廢棄改判如主文
    第2項所示。至於上訴人之請求不應准許部分，原判決為上
    訴人敗訴之判決，並駁回其假執行之聲請，經核於法並無不
    合，上訴意旨求予廢棄改判，為無理由，應駁回其上訴。
七、本件事證已明，兩造其餘攻擊防禦方法，經核與本判決之結
    果不生影響，爰不一一論述。
八、據上論結，本件上訴為一部有理由，一部無理由，依民事訴
    訟法第450條、第449條第1項、第79條，判決如主文。
中　　華　　民　　國　　96　　年　　2　　月　　27　　日
                  民事第八庭
                      審判長 法　官 吳景源
　　　　　　　　　　　　　　 法　官 鄭威莉
          　　　　　　　　　 法　官 滕允潔
正本係照原本作成。
不得上訴。
中　　華　　民　　國　　96　　年　　3 　　月　　1 　　日
　　　　　　　　           　書記官 黃麗玲
